臺灣臺南地方法院民事判決　九十一年度簡上字第二二號
　　上　訴　人　甲　○　○
　　訴訟代理人　乙　○　○
　　法定代理人　丁　○　○
　　訴訟代理人　丙　○　○
右當事人間請求給付票款事件，上訴人對於中華民國九十年十一月三十日本院台南簡
易庭九十年度南簡字第一九一０號第一審判決提起上訴，本院判決如左：
    主      文
原判決廢棄。
被上訴人在第一審簡易之訴駁回。
第一、二審訴訟費用由被上訴人負擔。
    事      實
甲、上訴人方面：
  一、聲明：求為判決如主文所示。
  二、陳述：上訴人因積欠被上訴人新台幣（下同）一百九十一萬八千二百八十九元
      ，始簽發如附表所示之三張支票以擔保，並約定由上訴人每月清償五萬元，上
      訴人若未按期清償，被上訴人始可提示如附表所示之支票。嗣上訴人亦已依約
      清償部分之債務，僅剩八十萬元尚未清償，被上訴人請求給付全部之票款，自
      無理由。況如附表所示之支票，自發票日起算至被上訴人起訴請求本件給付票
      款，已逾一年之時效，被上訴人自不得再依票款請求權之法律關係請求上訴人
      給付該票款。
乙、被上訴人方面：
  一、聲明：求為判決駁回上訴。
  二、陳述：
      （一）被上訴人持有上訴人所簽發如附表所示支票三紙，詎屆期提示時均因存
            款不足而退票，為此依票款請求權之法律關係，請求上訴人給付票款一
            百九十一萬八千二百八十九元，及各自附表所示之票據提示日起至清償
            日止按年息百分之六計算之利息。
      （二）如附表所示之系爭支票，並非保證支票，且上訴人於交付該支票後，並
            未清償任何票款。
  三、證據：提出支票及退票理由單各三紙為證。
    理      由
一、本件被上訴人起訴主張：其持有上訴人所簽發如附表所示之支票三紙，詎屆期提
    示均因存款不足而遭退票，爰依票款請求權之法律關係，訴請上訴人給付票款一
    百九十一萬八千二百八十九元，及各自附表所示之票據提示日起至清償日止按年
    息百分之六計算之利息等語。
二、上訴人則以：其因積欠被上訴人一百九十一萬八千二百八十九元，乃簽發如附表
    所示之支票以擔保，然其已清償部分款項，僅餘八十萬元尚未清償，且該票款之
    請求權時效均已消滅等語資為抗辯。
三、按票據上之權利，對支票發票人，自發票日起算一年間不行使，因時效而消滅，
    為票據法第二十二條第一項所明定。又支票執票人所為之提示，雖已逾票據法所
    規定之提示期限，但此項提示，仍應視為執票人行使請求權之意思通知，具有中
    斷時效之效力（最高法院五十六年台上字第二四七二號判例參照）；然時效因請
    求而中斷者，若於請求後六個月內不起訴，視為不中斷，民法第一百三十條亦定
    有明文。查被上訴人所提出如附表所示之三張支票，其發票日分別為民國（下同
    ）八十八年一月五日、八十八年十月三十一日、八十八年十一月三十日，然被上
    訴人遲至八十九年一月五日、八十九年二月一日、八十九年二月一日始提示該等
    支票，此有該等支票及退票理由單影本附本院九十年度促字第四二六一號卷可稽
    ，並為兩造所不爭，堪認為真實。惟被上訴人於提示該等支票後，並未於六個月
    內起訴，而遲至九十年八月二十八日始向本院提出支付命付之聲請，是被上訴人
    之提示付款（即請求）自不生時效中斷之效力，揆諸前揭規定，系爭票款債權之
    請求權時效應分別於八十九年一月五日、八十九年十月三十一日、八十九年十一
    月三十日即已因被上訴人之不行使而消滅，上訴人抗辯被上訴人已不得行使該票
    款請求權，於法有據，為有理由。
四、末按時效完成後，債務人得拒絕給付。民法第一百四十四第一項亦定有明文定。
    本件被上訴人主張之票款請求權時效既已完成，上訴人以時效消滅為由而拒絕給
    付，自屬有據。從而，被上訴人主張依據票款請求權之法律關係，訴請上訴人給
    付一百九十一萬八千二百八十九元，及各自附表所示之票據提示日起至清償日止
    按年息百分之六計算之利息云云，均屬無據，為無理由，不應准許。原審判命上
    訴人應給付一百九十一萬八千二百八十九元，及各按附表所示票面金額分別自附
    表所示之票據提示日起均至清償日止，按年息百分之六計算之利息，並依職權為
    假執行之宣告，均有未洽。上訴意旨指摘原判決不當，求予廢棄改判，為有理由
    ，自應由本院予以廢棄改判如主文第二項所示。
五、據上論結，本件上訴為有理由，依民事訴訟法第四百三十六條之一第三項、第四
    百五十條、第七十八條，判決如主文。
中　　　華　　　民　　　國　　九十一　　年　　　六　　　月　　二十五  　日
　　　　　　　　　　　　　　　　　 臺灣臺南地方法院民事第二庭
~B審判長法官　蔡　美　美
~B　　　法官　李　銘　洲
~B　　　法官　洪　碧　雀
右正本證明與原本無異。
本判決如有民事訴訟法第四百三十六條之三第二項法律原則上之重要爭點始得上訴，
並須於判決送達後二十日內向本院提出上訴狀，同時表明上訴理由；如已於本判決宣
示後送達前提起上訴者，應於判決送達後十日內補具上訴理由（均須按他造當事人之
人數附繕本）。
中　　　華　　　民　　　國　　九十一　　年　　　六　　　月　　二十五  　日
~B法院書記官　顏　惠　華
~F0
~T40
┌────────────────────────────────────────────────┐
│附表                                                                                            │
├─┬────────┬────┬─────┬────────┬────────┬────────┤
│編│  付  款  人    │發票人  │支票號碼  │票  面  金  額  │票 載 發 票 日  │    提  示  日  │
│號│                │        │          │   （新臺幣）   │                │                │
├─┼────────┼────┼─────┼────────┼────────┼────────┤
│一│臺南市第五信用合│        │          │肆拾捌萬玖仟貳佰│八十八年一月五日│八十九年一月五日│
│  │作社中華分社    │甲○○  │BA0000000 │陸拾貳元        │                │                │
│  │                │        │          │                │                │                │
├─┼────────┼────┼─────┼────────┼────────┼────────┤
│二│臺南市第五信用合│        │          │柒拾肆萬捌仟捌佰│八十八年十月三十│八十九年二月一日│
│  │作社中華分社    │甲○○  │BA0000000 │陸拾柒元        │一日            │                │
│  │                │        │          │                │                │                │
├─┼────────┼────┼─────┼────────┼────────┼────────┤
│三│臺南市第五信用合│        │          │陸拾捌萬零壹佰陸│八十八年十一月三│八十九年二月一日│
│  │作社中華分社    │甲○○  │BA0000000 │拾元            │十日            │                │
│  │                │        │          │                │                │                │
└─┴────────┴────┴─────┴────────┴────────┴────────┘
